【裁判字號】    95,台上,4400
【裁判日期】    950810
【裁判案由】    違反毒品危害防制條例
【裁判全文】
最高法院刑事判決            九十五年度台上字第四四００號
    上  訴  人  甲○○
                        15樓.
上列上訴人因違反毒品危害防制條例案件，不服台灣高等法院中
華民國九十五年五月二十五日第二審更審判決（九十五年度上更
(一)字第二二三號，起訴案號：台灣桃園地方法院檢察署八十九年
度偵字第一二四九二號），提起上訴，本院判決如下：
    主  文
原判決撤銷，發回台灣高等法院。
    理  由
本件原判決撤銷第一審諭知上訴人甲○○無罪之判決，改判依行
為時肅清煙毒條例第五條第一項，論處上訴人共同販賣毒品罪（
累犯，處有期徒刑十年）；固非無見。
惟查：一、原判決事實認定：「甲○○……於民國八十三年三月
中旬某日，與其姐夫賴瑞林（業經另案判刑確定）共同意圖營利
，合資由甲○○出面……向綽號『阿平』之不詳姓名男子，以每
兩新台幣（下同）十萬元之代價販入毒品海洛因，共販入一兩。
甲○○旋將之攜回台中市○○路六十四號三樓之二賴瑞林租住處
所，覓機求售。迨同年四月十五日適有楊登富打電話……賴瑞林
之暫借處欲購買毒品海洛因，經警據報查獲……扣得海洛因二小
包、電子磅秤二個、分裝用空袋一大包，……在上開北屯路租住
處，查獲甲○○持有毒品海洛因十四小包」（原判決正本第一頁
至第二頁）；於理由欄二、(三)說明：「賴瑞林在警詢中已坦承：
『我的海洛因是向甲○○所拿的，甲○○是我的上線，他負責拿
海洛因給我吸食及販賣。』，『我……將海洛因等量分裝，每包
重約半錢重，每包價格我是賣六千元。』『（每包）大約可賺取
一千五百元的利潤。』，『甲○○主動到台北去買海洛因，再將
海洛因交給我去販賣，……甲○○是我的合夥人。』等語」（原
判決正本第三頁）；即原判決係以賴瑞林於警詢之供述為不利上
訴人認定之主要論據。但上訴人於原審審判期日辯稱其與賴瑞林
警詢之供述，均係受刑求所致（原審卷第四十五頁），原判決僅
於理由欄二、(一)認定上訴人於警詢之自白係受刑求，不能作為不
利認定之證據，但關於上訴人主張賴瑞林於警詢之供述亦受刑求
，此與認定賴瑞林供述是否出於任意性，有無證據能力有關，原
判決未置一詞，即採賴瑞林警詢之供述為不利上訴人之認定，自
有違誤。二、肅清煙毒條例第十三條第一項規定：「犯第五條、
第七條、第八條之罪者，其供犯罪所用或因犯罪所得之財物，均
沒收之」，係指直接供犯罪所用者而言，與刑法第三十八條第一
項第二款規定供犯罪預備之物，係指供將來犯罪預備之物者迥然
不同。本件扣案之分裝用空袋一大包，雖可供包裝毒品之用，如
尚未使用，依一般社會經驗，尚可作為其他物品包裝之用，充其
量應祇係供犯罪預備之物，只能依刑法第三十八條第一項第二款
規定宣告沒收。原判決認扣案之分裝用空袋一大包係供本件犯罪
所用之物而依肅清煙毒條例第十三條第一項規定諭知沒收，並未
說明其所憑之證據及認定之理由，亦有違誤。綜上，應認原判決
仍有撤銷發回之原因。原判決理由欄五、不另為無罪諭知部分，
基於審判不可分原則，應一併發回。
據上論結，應依刑事訴訟法第三百九十七條、第四百零一條，判
決如主文。
中    華    民    國  九十五  年    八    月    十    日
                      最高法院刑事第十二庭
                          審判長法官  林  永  茂
                                法官  洪  文  章
                                法官  蘇  振  堂
                                法官  蕭  仰  歸
                                法官  林  茂  雄
      本件正本證明與原本無異
                                      書  記  官
中    華    民    國  九十五  年    八    月   十七   日
                                                      Ｋ


司法院資訊處製作；財團法人民間司法改革基金會備份。
